【裁判字號】    92,交上易,279
【裁判日期】    920718
【裁判案由】    過失傷害
【裁判全文】
臺灣高等法院刑事判決                          九十二年度交上易字第二七九號
    上  訴  人
    即  被  告  乙○○
    上  訴  人
    即  被  告  甲○○
右上訴人因過失傷害案件，不服臺灣桃園地方法院九十一年度交易字第三四二號，中
華民國九十二年四月一日第一審判決（起訴案號：臺灣桃園地方法院檢察署九十一年
度調偵字第三八號），提起上訴，本院判決如左：
    主  文
上訴駁回。
    事  實
一、乙○○於民國（以下同）九十年八月二十七日十八時三十分許，騎乘車號ＥＷＷ
    －二二一號機車後載其幼子丙○○（傷害部分未據告訴），沿桃園縣龜山鄉○○
    村○○路由幸福國小往山頂國小（萬壽路二段）方向行駛，行經頂興路四十之二
    號前（起訴書誤載為四十號前），欲左轉至對向車道路旁之店面購買飲料時，原
    應注意轉彎車應讓直行車先行，而依當時天候為陰天，夜間有照明，道路路面乾
    燥無缺陷亦無障礙物，視距良好，並無不能注意之情事，竟疏未注意其對向有無
    來車，僅略為減速後忽貿然左轉，適甲○○無照騎乘車號ＭＦＸ－六七二號機車
    沿頂興路往中興路方向（即乙○○之對向）行駛，行經前開處所時，甲○○雖已
    注意其對向行駛中之乙○○機車，並見乙○○機車左轉而來，然亦疏未採取必要
    之安全煞停措施，而依當時情形亦無不能注意之情事，致其機車前方車頭擦撞乙
    ○○所騎乘機車之右前側部位，二車發生碰撞後，甲○○因而受有右鎖骨複雜性
    骨折、兩膝擦挫傷之傷害，乙○○因之受有右前臂擦傷、右肘及右前臂鈍挫傷、
    右大腿鈍挫傷等傷害。乙○○肇事後在未被發覺其為犯人前，向警員呂俊榮自首
    肇事而接受裁判。
二、案經甲○○、乙○○告訴及桃園縣警察局龜山分局報請臺灣桃園地方法院檢察署
    檢察官偵查起訴。
    理  由
一、上訴人即被告乙○○、甲○○之供述及辯解：
    訊之被告乙○○固坦承疏未注意對向被告甲○○之機車，惟辯稱：是被告甲○○
    機車車頭撞擊伊機車右側前方，並非伊撞被告甲○○之機車云云；被告甲○○則
    矢口否認有過失傷害之犯行，辯稱：伊在被撞之前，有注意到對向乙○○之機車
    ，是被告乙○○之機車忽然轉過來撞擊伊機車左側云云。
二、認定犯罪事實所憑證據及理由：
（一）依被告乙○○供承：斯時係欲左轉至對向頂興路四十之二號店面購買飲料，在
      左轉前伊完全未看到對向車道被告甲○○之機車正直駛而來之事實（見原審九
      十一年七月九日訊問筆錄、九十二年三月十八日審判筆錄），此核與被告甲○
      ○供稱：伊見被告乙○○機車左轉過來，二車即發生碰撞之情相符；參以目擊
      證人陳金井證稱：伊當時騎車在乙○○後面，伊看到乙○○忽然左轉，就聽到
      砰一聲，乙○○在伊前面，忽然車速慢下來就直接轉彎等語（見原審九十二年
      二月十日訊問筆錄）；及斟諸被告二人對於二車擦撞處，係在頂興路四十之二
      號店面前路邊之事實均不爭執（見原審勘驗筆錄、勘驗照片三幀，附於原審卷
      第六二、六三、六七頁），足見被告乙○○所騎乘之機車斯時是左轉車，其左
      轉前顯有未注意禮讓直行車先行之過失。
（二）被告甲○○雖辯稱：伊在十多公尺前就注意看到被告乙○○之機車，是被告乙
      ○○之機車忽然左轉過來，機車車頭撞擊伊機車左側使其機車向右跌倒云云（
      見本院九十二年七月三日訊問筆錄、九十二年七月四日審判筆錄）。惟依被告
      乙○○、甲○○二人供稱之雙方車損之情形，被告乙○○之機車係機車右側前
      方踏板擦損（此尚有其機車擦損照片二幀附於原審九十二年三月十八日審判筆
      錄後可憑），而被告甲○○機車則是「車頭前方菜籃」及左把手壞掉之情（見
      原審九十一年七月九日訊問筆錄及本院上開筆錄，另被告甲○○之菜籃毀損則
      有其庭呈之修車收據附於原審九十二年三月十八日審判筆錄後可稽）；再佐以
      二人受傷之情形，被告甲○○係右鎖骨複雜性骨折、「兩膝」擦挫傷，被告乙
      ○○則係「右前臂」擦傷、「右肘」及「右前臂」鈍挫傷、「右大腿」鈍挫傷
      等傷害（均是身體右側受傷），此有其二人之診斷證明書附卷可稽（見偵字五
      二六號卷第十頁、偵字第一五九二六號卷第九頁），相互以觀，堪認本件車禍
      二車撞擊情形，應係被告甲○○所騎乘機車之車頭，撞擊被告乙○○機車之右
      前側部位，故而產生被告甲○○機車車頭菜籃毀損、甲○○兩膝受傷，而被告
      乙○○機車右側前方踏板擦損，乙○○則傷勢均在身體右側鈍挫傷的情形。準
      此，被告乙○○機車斯時左轉之動態，應係在被告甲○○所騎乘機車之前方，
      則被告乙○○機車斯時之動態，應為被告甲○○斯時騎乘機車之車前狀況，被
      告甲○○自應予以注意，並注意隨時採取必要之安全措施。詎被告甲○○於原
      審九十一年七月九日訊問時供述：「妳看到她（指被告乙○○）的車時有無做
      任何緊急措施？有無車速慢下來？」，被告甲○○供稱：「沒有，我本來車速
      就很慢，她忽然轉過來，使我撞上去，我的車速只有一、二十（公里）」等語
      （見本院九十一年七月九日訊問筆錄）；再佐以目擊證人陳金井之上述證稱：
      乙○○機車忽然「車速慢下來」就直接轉彎等語，則被告乙○○左轉彎前即已
      將車速降低，其雖係忽然轉彎，然被告甲○○既於原審及本院均供稱伊遠遠就
      看到被告乙○○之機車（見上開筆錄），衡情，其應理可注意乙○○之機車左
      轉過來；另斟諸上述二車斯時之擦撞處係在頂興路四十之二號店前路邊，堪認
      被告乙○○之機車已左轉橫越過對向車道抵達四十之二號店前，則被告甲○○
      理應可注意採取必要之安全避煞措施，以避免危險的發生，惟其並未減速煞停
      或採取其他必要之安全措施，自有疏未注意採取必要安全措施之過失。是被告
      甲○○辯稱：是被告乙○○之機車忽然轉過來撞擊伊機車左側云云，顯不足採
      。
（三）按汽車左轉彎時，轉彎車輛應讓直行車輛先行；又駕駛人應注意車前狀況，並
      隨時採取必要之安全措施，道路交通安全規則第一百零二條第一項第六款、第
      九十四條第三項分別定有明文。被告二人駕車自應分別注意前開交通安全規則
      之規定，而肇事當時天候為陰天，夜間有照明，道路路面乾燥無缺陷亦無障礙
      物，視距良好（此已據警員呂俊榮證述明確，且有道路交通事故調查報告表附
      於九十年度偵字第一五九二六號卷第十一頁可參），衡無不能注意之情事，被
      告二人竟均疏未注意，被告乙○○疏未注意禮讓直行車先行，貿然左轉，被告
      甲○○疏未注意採取必要之安全措施，其二人均有過失至為明確。
（四）被告二人因互有過失騎乘機車肇事，致被告甲○○受有右鎖骨複雜性骨折、兩
      膝擦挫傷之傷害，此有前開振生醫院之診斷證明書乙紙附卷可稽；被告乙○○
      受有右前臂擦傷、右肘及右前臂鈍挫傷、右大腿鈍挫傷等傷害，此有上述德仁
      醫院診斷證明書乙紙在卷可憑，是其二人之過失與渠二人所受之傷害間，顯均
      有相當因果關係。又其二人之相互過失，並不得因此相抵而解免渠二人之過失
      責任，附此敘明。
（五）綜上所述，被告二人所辯均不足採信。本案事證已經明確，被告二人犯行堪以
      認定，應予依法論科。
三、論罪：
    核被告乙○○、甲○○二人所為均係犯刑法第二百八十四條第一項前段之過失致
    傷罪。被告甲○○斯時並無駕駛執照，此為其所自承（見原審九十二年三月十八
    日審判筆錄、本院九十二年七月三日訊問筆錄），其無照駕車因而致人受傷，應
    依道路交通管理處罰條例第八十六條第一項之規定加重其刑。又被告乙○○於肇
    事後，於警員尚不知何人為犯罪人之際，主動向警員呂俊榮坦承為肇事者，其後
    呂俊榮再據被告乙○○之供詞至醫院對被告甲○○製作筆錄乙節，業據證人呂俊
    榮結證屬實（見原審九十一年八月二十日訊問筆錄），被告乙○○對於未發覺之
    罪自首而接受裁判，應依刑法第六十二條前段自首之規定，減輕其刑。
四、維持原判決及駁回上訴之理由：
    原審依刑法第二百八十四條第一項前段之規定，均判決被告乙○○、甲○○二人
    因過失傷害人，並審酌被告乙○○、甲○○二人過失之情節係被告乙○○過失程
    度較重、被告甲○○較輕；被告二人所受之傷害則係被告甲○○較重（右鎖骨複
    雜性骨折）、被告乙○○較輕（僅鈍挫傷）；被告柯鍾卿係無照駕車、被告乙○
    ○則有自首之減輕事由，被告二人迄未達成和解、被告二人之犯罪後態度等一切
    情狀，對其二人分別量處拘役三十日，並均諭知易科罰金之折算標準，認事用法
    皆無不合，量刑亦屬妥適。被告乙○○上訴求予緩刑之諭知，及被告甲○○上訴
    意旨仍執前詞否認犯罪，求予撤銷改判，俱無理由，應併予駁回。
五、法律之適用：
據上論斷，應依刑事訴訟法第三百六十八條，判決如主文。
本案經檢察官鄭龍照到庭執行職務。
中      華      民      國      九十二      年      七    月    十八    日
                              臺灣高等法院交通法庭
                                  審判長法  官  溫  耀  源
                                        法  官  何  菁  莪
                                        法  官  邱  同  印
右正本證明與原本無異。
不得上訴。
                                        書記官  莊  昭  樹
中      華      民      國    九十二    年      七      月     十八     日
附錄本判決論罪科刑法條：
中華民國刑法第二百八十四條
因過失傷害人者，處六月以下有期徒刑、拘役或五百元以下罰金，致重傷者，處一年
以下有期徒刑、拘役或五百元以下罰金。
從事業務之人，因業務上之過失傷害人者，處一年以下有期徒刑、拘役或一千元以下
罰金，致重傷者，處三年以下有期徒刑、拘役或二千元以下罰金。


司法院資訊處製作；財團法人民間司法改革基金會備份。
